臺灣高雄地方法院刑事判決　　　　　　　 94年度訴字第300號
公　訴　人　臺灣高雄地方法院檢察署檢察官
被　　　告　乙○○
指定辯護人　本院公設辯護人　丁○○
上列被告因毒品危害防制條例案件，經檢察官提起公訴（93年度
偵字第9188號），本院判決如下：
    主  文
乙○○販賣第三級毒品，累犯，處有期徒刑伍年貳月。扣案之第
二級毒品MDMA白色藥錠壹拾顆，均沒收銷燬之；扣案之第四級毒
品硝甲西泮與硝西泮藍白膠囊壹拾顆及夾鏈袋貳個，均沒收之；
未扣案之0000000000號行動電話壹支（含SIM 卡壹枚）沒收之，
如不能沒收，應追徵其價額。
     事  實
一、乙○○前於民國88年間因違反藥事法案件，經臺灣高等法院
    高雄分院以88年度上訴字第563 號判處有期徒刑3 月確定，
    自89年1 月21日起入獄服刑，至同年4 月20日執行完畢；又
    於90年間因施用毒品案件，經依本院裁定送觀察勒戒後，認
    有繼續施用傾向，復經高雄地方法院檢察署檢察官依本院裁
    定令其入臺灣女子戒治所施以強制戒治，且於戒治期間，由
    該戒治所對其施以有關藥物濫用等毒品相關教育後，已知悉
    俗稱FM2 之氟硝西泮（Flunitrazepam ，下稱FM2）業 經公
    告列為毒品危害防制條例第2 條第2 項第3 款之第三級毒品
    ，不得持有、販賣。詎乙○○意圖營利，基於販賣第三級毒
    品FM2 之犯意，於93年4 月24日某時，撥打某雜誌跳蚤市場
    廣告所刊登之0000000000號行動電話，向姓名年籍不詳之「
    洪先生」，以每包10顆新台幣（下同）1,000 元之價格販入
    FM2 毒品2 包，欲以每包3,000 元之價格出售牟利。「洪先
    生」於翌日卻將各以夾鏈袋包裝之第二級毒品MDMA白色藥錠
    10 顆 及第四級毒品硝甲西泮（Nimeta zepa）與 硝西泮（
    Nitr azepam）之 藍白色膠囊10顆，以快遞寄送予乙○○收
    受後，乙○○旋承上開販賣第三級毒品FM2 之犯意，於同年
    5 月2日 在中國時報刊登「全方位情趣品進口新式男女約會
    調情聖品0000 000000 」廣告販賣FM2 毒品，適高雄市政府
    警察局苓雅分局員警丙○○於同日閱得上開廣告後，乃撥打
    上開00 00000000 號行動電話與之聯繫，得知乙○○以1 組
    10顆3,00 0元之價格販賣吃了想睡之物後，心覺有異，即與
    乙○○相約於同日晚間9 時40分許，在高雄市○○區○○路
    、建國路口之統一超商前交易，丙○○旋與另名員警孫榮輝
    同赴上開地點等候。嗣乙○○依約前來，並自其皮包內取出
    上開毒品2 包，丙○○即出示證件並詢問乙○○該藥品是否
    為「FM2 」，乙○○自承其事，始查悉上情，並扣得以夾鏈
    袋包裝之第二級毒品MDMA白色藥錠及第四級毒品硝甲西泮與
    硝西泮之藍白色膠囊各1 包（每包均有10顆）。
二、案經高雄市政府警察局苓雅分局報請臺灣高雄地方法院檢察
    署檢察官偵查起訴。
    理  由
一、訊據被告乙○○對於上開時、地以每包10顆1,000 元之價格
    向年籍不詳之「洪先生」販入FM2 毒品2 包，及喬裝客人之
    員警丙○○按其所刊登之報紙廣告與之聯繫並約定交易後，
    攜帶扣案之2 包毒品依約前往交易而為警查獲之事實，坦認
    不諱，惟矢口否認有何販賣第三級毒品FM2 之犯行，辯稱：
    伊有心絞痛的疾病，才向「洪先生」購買FM2 ，準備病發時
    服用，不是買來販賣的，因為丙○○問伊有無賣吃了會想睡
    覺的藥，伊有2 包，才想賣給他1 包，伊不知道FM2 是毒品
    云云。
二、經查：
  (一)被告於93年4 月24日某時，撥打某雜誌跳蚤市場廣告所刊登
    之0000000000號行動電話，向姓名年籍不詳之「洪先生」，
    以每包10顆1,000 元之價格購買2 包「FM2 」，並於翌日經
    由快遞取得「洪先生」所寄送扣案之白色藥錠及藍白色膠囊
    各1 包（每包各10顆）之事實，迭據被告於警詢、偵查中坦
    承不諱（見警卷第2 頁、偵查卷第11頁），且於本院審理中
    供稱：「（問：這2 包毒品都是妳向『洪先生』購買的？）
    是，是同時購買的，價格各1,000 元。（問：妳有跟『洪先
    生』講是要購買FM2 ？）電話中我跟他說我要買吃了想睡的
    ，他說想睡的就是FM2 ，我就說好。」等語（見本院卷第
    93-94 頁），並有扣案之白色藥錠及藍白色膠囊各1 包（每
    包各10顆）可憑。又扣案之白色藥錠及藍白色膠囊各1 包，
    經檢察官依職權送請高雄醫學大學附設中和紀念醫院鑑驗結
    果，該白色藥錠10顆，均含有第二級毒品MDMA成分，該藍白
    色膠囊10顆，則均含有第四級毒品硝甲西泮（Nimeta zepa
    ）與硝西泮（Nitrazepam）成分，且均未含有FM2 成分之事
    實，固有高雄醫學大學附設中和紀念醫院93年12月7 日編號
    0000-000、0000-000號檢驗報告在卷可憑（見偵查卷第
    23-24 頁，此檢驗報告係檢察官依刑事訴訟法第208 條規定
    囑託醫院鑑定所出具之鑑定告告，依刑事訴訟法第159 條第
    1 項規定，自有證據能力。），惟被告主觀上既係向「洪先
    生」購買FM2 毒品，縱「洪先生」實際所交付者係第二級毒
    品MDMA及第四級毒品硝甲西泮與硝西泮，亦無礙被告主觀上
    係向「洪先生」購買FM2 之故意。
  (二)被告向「洪先生」購入「FM2 」之後，旋於中國時報刊登廣
    告販賣FM2 毒品之事實，業經查獲員警丙○○於本院審理中
    具結證稱：當時伊在苓雅分局警備隊擔任查緝毒品之工作，
    看見被告所刊登之廣告內容很奇怪，就依照報紙上所載電話
    與被告聯絡，問被告係在販賣何種類之物品，被告答稱有販
    賣情趣用品及吃了想睡或興奮的東西，伊想吃了想睡的東西
    有可能是FM2 ，就與被告約定在福德路與建國路口之統一超
    商交易，被告到達後，從皮包中拿出扣案之以夾鏈袋包裝的
    那2 包東西，說是吃了想睡的，伊就出示證件表明身分，問
    被告那是不是FM2 ，被告答稱是，被告在電話中沒有說吃了
    想睡的東西是FM2 ，但有說吃了想睡的，1 組10顆賣3,000
    元等語甚詳（見本院卷第85-87 頁），核與被告坦承在報紙
    刊登廣告後，因員警丙○○撥打電話詢問伊有無賣吃了想睡
    的東西，並與之相約在上開地點交易時，係準備將伊向「洪
    先生」所買的「FM2 」賣給丙○○等情（見本院卷第93-94
    頁），大致相符，並有被告所刊登之中國時報廣告影本1 張
    在卷可憑（見警卷第12頁，被告及辯護人於本院言詞辯論終
    結前，均未對該文書之證據能力爭執或聲明異議，本院審酌
    該文書之內容乃被告自行編寫，由報社依照該內容登等之作
    成過程，並無不適當，依刑事訴訟法第159 之5 條第2 項、
    第1 項，自得作為證據），足見被告確於94年5 月2 日晚間
    獲證人丙○○撥打之電話後，於電話中向證人丙○○表明要
    以1 組10顆3,000 元之價格，販賣吃了會想睡的FM2 給證人
    丙○○，2 人並相約於同日21時40分許在福德路與建國路口
    之統一超商前見面交易無訛。
  (三)被告雖辯稱因有心絞痛之疾病，才撥打跳蚤市場廣告所載電
    話向「洪先生」購買FM2 供己服用，不是買來賣的云云。然
    查，被告已於警詢中自承被查扣之2 包藥錠及膠囊，伊準備
    以每包3,000 元之價格販賣，每包賺取2,000 元等語（見警
    卷第2 頁）甚詳，故伊於偵查及本院審理中翻異前詞，改稱
    係為供己施用云云，是否屬實，已非無疑。再者，倘被告果
    真有心絞痛之疾病，衡諸常情，理應前往醫療院所就診，由
    醫師對症下藥，豈有按跳蚤市場所載廣告，即以每包10顆1,
    000 元不菲之價格，向姓名不詳之人購買來路不明藥物擅自
    服用之理？況被告自承知悉販賣FM2 係違法的行為（見本院
    卷第95頁），且伊於高雄女子戒治所執行強制戒治期間，已
    受過有關藥物濫用等毒品相關之課程，有高雄女子戒治所94
    年3 月23日高女戒教字第0946500019號、94年4 月13日高女
    戒教字第0946500023號函及檢送之毒品教育教材在卷可憑（
    見本院卷第41、53-68 頁，被告及辯護人於本院言詞辯論終
    結前，均未對該文書之證據能力爭執或聲明異議，本院審酌
    該文書乃該戒治所對受戒治處分人上課所發之講義，並無不
    適當，依刑事訴訟法第159 之5 條第2 項、第1 項，自得作
    為證據），是被告對FM2 業經列為毒品危害防制條例第2 條
    第2 項第3 款之第三級毒品之事實，知悉甚詳，則倘被告購
    買FM2 之目的非為出售牟利，豈有於販入後，旋即刊報出售
    ，且僅憑一名素不相識、不知身分之人來電洽詢，即表明係
    以1 組10顆3,000 元之價格出售，並甘冒重罪之處罰，攜帶
    毒品前往交易之理？顯見被告係基於販賣之犯意而向「洪先
    生」購入「FM2」欲出售牟利甚明。
  (四)綜上所述，足認被告前開所辯，應屬事後避重就輕推諉卸責
    之詞，殊無可採。本案事證明確，被告販賣第三級毒品FM2
    之犯行，應堪認定。
三、按刑法上犯罪之故意，祇須對於犯罪事實有所認識，有意使
    其發生或其發生不違背其本意，仍予以實施為已足，不以行
    為人主觀之認識與客觀事實兩相一致為必要，故行為人主觀
    上欲犯某罪，事實上卻犯他罪時，依刑罰責任論之主觀主義
    思潮，首重行為人之主觀認識，應以行為人主觀犯意為其適
    用原則，必事實上所犯之他罪有利於行為人時，始例外依該
    他罪處斷。我國暫行新刑律第13條第3 項原亦有「犯罪之事
    實與犯人所知有異者，依下列處斷：所犯重於犯人所知或相
    等者，從其所知；所犯輕於犯人所知者，從其所犯」之規定
    。嗣制定現行刑法時，以此為法理所當然，乃未予明定。從
    而行為人主觀上欲犯某罪，但事實上所為係構成要件略有不
    同之他罪，應依前揭「所犯重於犯人所知，從其所知」及「
    所犯輕於犯人所知者，從其所犯」之法理論處。又按按販賣
    毒品罪不以販入之之後復行販出為構成要件，但使以營利為
    目的購入或賣出，有一於此，其犯罪即完成，均不得視為未
    遂，此有最高法院25年非字第123 號判例可資參照，合先敘
    明。
四、查FM2 屬毒品危害防制條例第2 條第2 項第3 款所稱之第三
    級毒品，不得販賣、運輸、持有。被告張金玉係以販賣毒品
    FM2 之犯意，向「洪先生」販入FM2 毒品2 包，並在報紙刊
    登廣告販賣，雖「洪先生」交付予被告者係第二級毒品MDMA
    白色藥錠與第四級毒品硝甲西泮與硝西泮藍白色膠囊，惟依
    「所犯重於犯人所知，從其所知」及「所犯輕於犯人所知者
    ，從其所犯」之法理，被告所為，係犯毒品危害防制條例第
    4 條第3 項之販賣第三級毒品罪及同條第4 項之販賣第四級
    毒品罪，且不因向其購買第三級毒品FM2 之喬裝為買客之警
    員張嘉誠並無購買之真意，而影響其販賣罪之既遂。被告持
    有毒品後進而販賣，其持有之低度行為應為販賣之高度行為
    所吸收，不另論罪。被告係基於一販賣毒品之犯意，同時向
    「洪先生」販入2 包毒品而觸犯上開2 罪，為異種想像競合
    犯，應依刑法第55條規定，從一重之販賣第三級毒品罪論處
    。又被告於88年間因違反藥事法案件，經臺灣高等法院高雄
    分院以88年度上訴字第563 號判處有期徒刑3 月確定，自89
    年1 月21日起入獄服刑，至同年4 月20日執行完畢，有臺灣
    高等法院被告前案紀錄表在卷可憑，其受有期徒刑之執行完
    畢，5 年內再犯本件有期徒刑以上之罪，為累犯，應依刑法
    第47條規定，加重其刑。至扣案之第二級毒品MDMA白色藥錠
    10顆，不問屬於犯人與否，應依毒品危害防制條例第18 條
    第1 項前段規定，均沒收銷燬之；又扣案之第四級毒品硝甲
    西泮與硝西泮藍白膠囊10顆，及用於包裝MDMA藥錠及硝甲西
    泮與硝西泮膠囊之夾鏈袋各1 個，與未扣案之0000000000號
    行動電話1 支（含SIM 卡1 枚），均為被告所有供販賣毒品
    所用之物，均應依同條例第19條第1 項規定宣告沒收；如未
    扣案之上開行動電話1 支（含SIM 卡1 枚），全部或一部不
    能沒收時，追徵其價額。
據上論結，應依刑事訴訟法第299 條第1 項前段，毒品危害防制
條例第4 條第3 項、第18條第1 項前段、第19條第1 項，刑法第
11條、第55條，第47條，判決如主文。
本案經檢察官甲○○到庭執行職務。
中　　華　　民　　國　　94　　年　　6 　　月　　2 　　日
                  刑事第一庭  審判長法  官  裕斗
                                    法  官  方百正
                                    法  官  廖純卿
以上正本證明與原本無異。
如不服本判決，應於收受送達後10日內向本院提出上訴書狀。
中　　華　　民　　國　　94　　年　　6 　　月　　3 　　日
 　　　　　　　　　　　　　　       書記官  劉企萍
附錄本判決論罪科刑法條：
毒品危害防制條例第4條第3項
製造、運輸、販賣第三級毒品者，處5 年以上有期徒刑，得併科
新臺幣5 百萬元以下罰金。
